【裁判字號】    96,上訴,3165
【裁判日期】    970520
【裁判案由】    偽造有價證券
【裁判全文】
臺灣高等法院臺中分院刑事判決        96年度上訴字第3165號
上  訴  人
即  被  告  乙○○
                    號
選任辯護人  張毓桓律師
上列上訴人因偽造有價證券案件，不服臺灣彰化地方法院96年度
訴字第1431號中華民國96年11月20日第一審判決（起訴案號：台
灣彰化地方法院檢察署96年度偵字第3813號），提起上訴，本院
判決如下：
    主  文
上訴駁回。
      事實及理由
一、本案經本院審理結果，認第一審判決認事用法及量刑均無不
    當，應予維持，並引用第一審判決書記載之事實、證據及理
    由（如附件）。被告雖猶否認有偽造有價證券犯行，辯稱：
    在其父親尚未中風前，即授權付利息，由舊有借用証書及其
    後本票背面之日期、利息金額記載相連接來看，其是依父親
    未中風前授權付息之任務，繼續執行支付利息，故所簽發的
    不是本票，外觀有本票形式，惟是付利息的憑據，並沒有簽
    發本票之意思，其為有權簽發，並非偽造云云。惟查被告偽
    造有價證券之情事，罪証甚明，業經原審法院認定明確，並
    已詳敘被告上開所辯不足採信之理由。
二、且查系爭四張票據，依其記載內容，符合票據法第120條
    規定之本票絕對必要記載要件（有「發票人簽名」「表明其
    為本票之文字」「一定之金額」「無條件擔任支付」「發票
    年、月、日」等要件，見96年他字第65號卷P.34-36），甚
    且在本票正面，又書寫「禁止背書轉讓」並指定受款人，更
    足以証明被告當知其屬本票之票據性質，否則如屬借用憑據
    ，當無人如此記載，則縱被告所言其簽發票據，當時係要支
    付利息，亦不影嚮系爭四張票據係為本票之有價證券，而非
    借據至明（最高法院93年台抗字第733號判決參照）。雖
    被告於系爭票據上記載「換單」、「日期」等文字，惟其係
    為追溯表明丙○○與被告父親巫有漢過往債務之來龍去脈，
    係不斷以新還舊方式延展期日而已，所為記載縱與舊有借用
    証書之日期、利息金額記載相連接，並非記載有害事項，亦
    無礙於票據效力認定，要不能即謂非屬本票之有價證券，被
    告所辯其非簽發本票，是簽付利息的憑據云云，為卸責之詞
    ，自無足採。又查巫有漢曾經於81年11月23日第一次中風
    ，又於87年3月間第二次中風，系爭四張票據係於87年12 月
    26日、88年6月20日簽發，巫有漢並未授權被告簽發本票等
    情，原審判決理由論述甚詳，且因被告乙○○及沈明達律師
    於另案民事訴訟中均堅稱：巫有漢「無自行或授權他人簽發
    票據的可能。」等情，核與証人即被告之姐即巫碧杏、巫碧
    麗、巫碧美於原審所為供證「被告乙○○及彼等之父親中風
    之後，已達癡呆程度，沒有實際行為能力，沒有授權他人簽
    發票據的可能。」之情事相符，足見巫有漢確無授權被告乙
    ○○簽發本件票據，乃屬真實，則被告乙○○一改於其在另
    案民事訴訟中之供詞，於本件刑事案件又狡辯稱「其父親有
    授權其簽發系爭票據。」云云，無足採信，業經原審法院已
    詳敘其理由，本院認就被告乙○○之父有無授權其簽發該系
    爭四張票據之事實，被告及其委任辯護人分別先後在民刑訴
    訟中，反覆玩弄互相矛盾且完全不相容之辯解，意圖影嚮司
    法判決，欲佔盡所有對其有利民刑訴訟結果之便宜，心態殊
    屬可議，其於本案所辯顯為被告事後翻異卸責之詞，自無足
    採。又縱如被告所辯「依其所提出之舊有借用証書及其後
    本票背面之日期、利息金額記載相連接來看，其是依父親未
    中風前授權付息之任務，繼續執行支付利息」云云屬實，則
    依其所言，被告乙○○之父所授權被告之範圍，亦僅繼續支
    付利息，而並不及於簽發系爭本票之有價證券，已詳如上述
    ，被告所辯「其為有權簽發系爭四張票據，並非偽造」云云
    ，亦顯屬無稽，為被告卸責之詞，要亦無足採。原審綜合
    卷內證據資料為被告偽造有價證券事實之認定，核與經驗法
    則及論理法則並無不合，被告犯行堪以認定，被告上訴意旨
    仍執前詞，否認犯罪，指摘原判決不當，為無理由，應予駁
    回。又本件事證明確，被告請求再傳訊証人即上開被告之
    姐巫碧杏等人及其他兄弟姐妹等人，証明其父有授權被告簽
    發系爭票據，本院認依刑事訴訟法第196條規定，本件上開
    證人巫碧杏等人証述已甚為明確，又於原審已保障被告對証
    人之反對詰問及對質權，則被告請求再詰問上開證人等，本
    院認核無再為無益之調查必要，併為敘明。
三、據上論斷，應依刑事訴訟法第三百七十三條、第三百六十八
    條，判決如主文。
本案經檢察官甲○○到庭執行職務。
中    華    民    國    97    年    5     月    20    日
            刑事第二庭  審判長法  官  李  璋  鵬
                              法  官  胡  忠  文
                              法  官  蕭  錦  鍾
上列正本證明與原本無異。
如不服本判決應於收受本判決後10日內向本院提出上訴書狀，其
未敘述上訴理由者，並得於提起上訴後10日內向本院補提理由書
狀（均須按他造當事人之人數附繕本）「切勿逕送上級法院」。
                              書記官  蕭  訓  慧
中    華    民    國    97    年    5     月    20    日


司法院資訊處製作；財團法人民間司法改革基金會備份。
